【裁判字號】    97,苗小,362
【裁判日期】    970630
【裁判案由】    損害賠償
【裁判全文】
臺灣苗栗地方法院民事小額判決         97年度苗小字第362號
原      告  明光煙火有限公司
法定代理人  丁○○
訴訟代理人  彭巧君律師
被      告  乙○○
訴訟代理人  丙○○
上列當事人間請求損害賠償事件，本院於97年6 月12日言詞辯論
終結，判決如下：
    主  文
被告應給付原告新臺幣壹萬零參佰壹拾參元，及自民國九十七年
四月三日起至清償日止，按年利率百分之五計算之利息。
訴訟費用新臺幣伍仟肆佰元由被告負擔。
本判決得假執行。
    事實及理由
一、按訴狀送達後，原告不得將原訴變更或追加他訴，但擴張或
    減縮應受判決事項之聲明者，不在此限，民事訴訟法第255
    條第1 項第3 款定有明文。原告於起訴時原聲明：(1)被告應
    給付原告新臺幣（下同）495,000 元，及自民國96年10月31
    日起至清償日止，按年利率5 ％計算之利息。(2)願供擔保聲
    請宣告假執行。嗣於本院審理中將聲明(1)變更為：被告應給
    付原告10,313元，及自97年4 月3 日起至清償日止，按年利
    率5 ％計算之利息。查原告就前開聲明所為之變更，係屬減
    縮其應受判決事項之聲明，核與前揭法條之規定相符，應予
    准許，合先敘明。
二、原告起訴主張：
（一）原告公司之負責人丁○○，前以個人名義向被告借款15,0
      00,000元，丁○○均按時給付約定利息，詎被告片面告知
      丁○○要提高利息，丁○○即於96年6 月21日將借款全數
      還清，雙方並定立切結書為證。惟清償借款時丁○○係交
      代原告公司之員工代為處理，該員工誤以原告之名義匯款
      清償，嗣會計師為原告處理帳務時，認為此舉易使人誤認
      係原告之債務，原告乃商請被告同意，於原告匯款予被告
      後，由被告全數匯回原告名下，作為形式上抵銷先前匯款
      記錄，而原告為降低風險，於96年10月30日先以半數即7,
      500,000 元匯予被告，詎被告於翌日僅匯回7,005,000 元
      ，尚有495,000 元未匯回原告，詐取原告495,000 元，顯
      係無法律上之原因而受利益，致原告受有損害。又被告雖
      已於97年4 月2 日清償495,000 元，惟查，清償應先充利
      息再充原本，本件利息自96年10月31日（被告匯回7,005,
      000 元當日）起至97年4 月2 日止，計約五個月，以年利
      率5 ％計算，利息應為10,313元，是495,000 元扣除利息
      僅餘484,687 元，再抵充本金495,000 元後，被告尚欠本
      金10, 313 元及自97年4 月3 日起至清償日止，按年利率
      5 ％計算之利息未清償，原告爰依兩造之協議及不當得利
      之法律關係，請求本院擇一判決。並聲明：(1)被告應給付
      原告10,313元，及自97年4 月3 日起至清償日止，按年利
      率5 ％計算之利息。(2)願供擔保聲請宣告假執行。
（二）對被告抗辯所為之陳述：被告雖辯稱原告之法定代理人丁○○表示只要被告一次給付495,000 元，雙方即成立和解
      ，被告無庸再給付任何款項等語，惟原告從未表示僅請求
      被告給付495,000 元，蓋因原告所提和解條件包含495,00
      0 元、法定利息、本件律師費及精神賠償495,000 元，是
      被告前開抗辯並不足採。
三、被告則以：當初借款15,000,000元予原告，係因訴外人即借
    款介紹人丙○○保證借款利息為年利率6 ％，且為一年償還
    ，被告始同意放款，倘今返還丁○○495,000 元，而借款歷
    時21個月，丁○○僅支付1,215,000 元之利息與被告，被告
    放款利息即僅為年利率3. 8％，與先前保證為年利率6 ％不
    符。嗣丙○○於97年3 月20日傳真予丁○○，表示願意以分
    期付款方式賠付495,000 元，後證人甲○○至原告公司，丁○○向其表示，倘被告一次還清495,000 元，即撤銷告訴，
    大家就沒事了，是丙○○即於97年4 月2 日將495,000 元匯
    予原告，本件應已成立和解。嗣被告與甲○○於97年4 月19
    日前往原告公司欲向丁○○致歉，詎丁○○避不見面，並交
    代公司會計小寫拿出一張要求再支付利息、律師費、精神賠
    償金之請求，顯已違反誠信原則。並聲明：原告之訴駁回。
四、查原告主張其負責人丁○○向被告借款15,000,000元，因丁○○交代公司員工處理，而該員工誤以公司名義匯款清償丁○○債務，為形式上抵銷先前匯款記錄，兩造即達成協議，
    於原告匯款予被告後，由被告全數匯回予原告名下。嗣原告
    依協議於96年10月30日先將半數款項7,500,000 元匯予被告
    ，惟被告於翌日僅匯回7,005,000 元。嗣於本件訴訟進行中
    ，被告於97年4 月2 日匯款495,000 元為清償等情，業據原
    告提出切結書、匯款回條、存摺影本等件為證，且為被告所
    不爭執，自堪信原告之前開主張為真實。
五、被告抗辯丁○○曾告知甲○○轉告被告倘被告一次還清495,
    000 元，即行和解等情，被告亦於97年4 月2 日將495,000
    元一次匯予原告，故本件應已成立和解等語，惟為原告所否
    認。經查：
（一）按當事人主張有利於己之事實者，就其事實有舉證之責任
      ，民事訴訟法第277 條定有明文。被告既抗辯原告同意以
      一次給付495,000 元，並拋棄其餘請求為和解條件，則自
      應就此有利於己之事實負舉證之責任。
（二）證人甲○○到庭證稱：「三月中旬我父親丙○○傳真資料
      給原告。三月下旬我送貨到原告公司，有見到丁○○，我
      順便請教丁○○關於我父親傳真，表達要當兩造和事佬的
      意見。丁○○就表示我伯父（即被告）這麼有錢，不需要
      侵佔原告的錢，不要分期付款，一次匯回來，大家就沒事
      了」、「（問：丁○○是否有說要還利息的部分？）沒有
      。我們從頭到尾都沒有談到利息的問題」、「丁○○只有
      跟我說不要扣押這筆錢，沒有跟我說其他的和解條件，至
      於刑事告訴、律師費用、精神賠償等都沒有與我談」等語
      明確，惟依證人前開證詞僅得證明原告法定代理人丁○○
      曾要求被告就本金495,000 元部分須一次付清，然雙方並
      未就利息部分達成任何協議，尚不足以證明原告已與被告
      達成和解，並願意拋棄有關遲延利息及本件訴訟費用之請
      求。是被告抗辯兩造已達成和解等情，即不足採。
六、按無法律上之原因而受利益，致他人受損害者，應返還其利
    益；不當得利之受領人於受領時，知無法律上之原因或其後
    知之者，應將受領時所得之利益，或知無法律上之原因時所
    現存之利益，附加利息，一併償還，民法第179 條前段、第
    182 條第2 項分別規定明確。經查，兩造已達成協議，於原
    告匯款予被告後，由被告全數匯回予原告名下，原告於96年
    10月30日將7,500,000 元匯予原告，惟被告於同年月31日僅
    匯回7,005,000 元予原告，被告就差額495,000 元，自屬受
    有利益而無法律上原因，並致原告受有損害，且二者間具有
    因果關係。從而，原告自得本於不當得利之法律關係，請求
    被告返還495,000 元及自受領時即96年10月31日起至清償日
    止之法定遲延利息。被告雖已於97年4 月2 日清償495, 000
    元，惟按清償人所提出之給付，應先抵充費用，次充利息，
    次充原本，民法第323 條定有明文。是被告提出之495,000
    元，依前揭規定應先抵充96年10月31日起至償還日即97年4
    月2 日止之利息，以法定利率年利率5 ％計算，應先抵充10
    ,510 元 之利息（96年10月31日起至97年4 月2 日，合計15
    5 日，利息合計：495,000 ×5 ％÷365 ×155 ＝10,510，
    小數點以下四捨五入），剩餘之484,490 元（495,000-10,5
    10＝484,490） ，再抵充本金，是本金部分尚有10,510元未
    受償。從而，原告訴請被告給付原告10,313元，及自97年4
    月3 日起至清償日止，按年利率5 ％計算之法定遲延利息，
    為有理由，應予准許。
七、綜上所述，被告並未能就兩造已達成和解，原告拋棄本金以
    外之請求舉證以實其說。從而，原告本於不當得利之法律關
    係請求被告給付10,313元，及自97年4 月3 日起至清償日止
    ，按年利率5 ％計算之法定遲延利息，為有理由，應予准許
    。
八、本件事證已臻明確，原告另本於兩造協議之法律關係併為請
    求，則因本院已就二請求權擇一為原告勝訴之判決，就其餘
    請求已無另行論述之必要。另兩造其餘攻擊防禦方法及所提
    證據，對本件判決之結論均無影響，爰不予一一論述，附此
    敘明。
九、本件係訴訟標的金額在100,000 元以下之民事小額訴訟，本
    院為被告敗訴之判決，應依民事訴訟法第436 條之20規定，
    依職權宣告假執行。至原告陳明願供擔保請准宣告假執行，
    僅係促使法院之職權發動，爰不另為駁回假執行之諭知。
十、據上論結，本件原告之訴為有理由，依民事訴訟法第436 條
    之23、第436 條第2 項、第78條、第436 條之20，判決如主
    文。
中    華    民    國    97    年    6     月    30    日
               苗栗簡易庭法  官  曾明玉
以上正本係照原本作成。
如不服本判決，應於判決送達後20日內，以判決違背法令為理由
，向本院提出上訴狀並表明上訴理由，及須按他造當事人之人數
附繕本。上訴理由應表明：
  一、原判決所違背之法令及其具體內容。
  二、依訴訟資料可認為原判決有違背法令之具體事實。
如未表明上訴理由者，應於上訴後20日內向本院提出上訴理由。
當事人如對本件訴訟內容有所疑義，得聲請閱卷。
                        書記官  黃麗靜
中    華    民    國    97    年    6     月    30    日


司法院資訊處製作；財團法人民間司法改革基金會備份。
